【裁判字號】    89,自,187
【裁判日期】    890515
【裁判案由】    詐欺
【裁判全文】
臺灣臺南地方法院刑事判決                    八十九年度自字第一八七號
    自  訴  人  丁○○
    被      告  甲○○
右列被告因詐欺案件，經自訴人提起自訴，本院判決如左：
    主  文
甲○○無罪。
    理  由
一、自訴意旨略以：被告甲○○於民國（下同）八十八年六月十三日介紹自訴人丁○
    ○與大陸小姐結婚。當時言明介紹費「仿效」其父乙○○婚姻介紹所之介紹費優
    待原告，價格如后：１介紹「未婚」小姐成功介紹費新台幣（下同）一十二萬元
    並包辦自訴人及新娘旅費用來台。２介紹「第二春」小姐成功介紹費六萬元並包
    辦自訴人及新娘旅途費用來台。惟被告甲○○勾結大陸人蛇集團共同迫丙○○小
    姐向自訴人騙說未婚，騙取介紹費超收六萬元，因認被告涉有刑法第三百三十九
    條之詐欺犯行。
二、按犯罪事實應依證據認定之，無證據不得推定其犯罪事實；又不能證明被告犯罪
    ，應諭知無罪之判決，刑事訴訟法第一百五十四條、第三百零一條第一項分別定
    有明文。次按刑法第三百三十九條第一項詐欺罪之成立，以意圖為自己或第三人
    不法之所有，以詐術使人將本人或第三人之物交付為要件。而所謂以詐術使人交
    付，必須被詐欺人因其詐術而陷於錯誤，若其所用方法，不能認為詐術，亦不致
    使人陷於錯誤，即不構成該罪（最高法院民國四十六年度台上字第二六０號判例
    參照）。
三、再按告訴人之告訴，係以使被告受刑事訴追為目的，是其陳述是否與事實相符，
    仍應調查其他證據以資審認，此參最高法院五十二年台上字第一三００號判例自
    明。
四、本件自訴人丁○○自訴被告甲○○涉嫌詐欺罪嫌，無非以被告與其訂約並收取訂
    金五萬元時，曾保證介紹之大陸新娘為「未婚」者，所以介紹費為十二萬元，如
    係第二春，應只收六萬元，惟被告事後所介紹之大陸新娘「丙○○」為第二春，
    卻不肯退回超收之介紹費用六萬元云云為據。訊據被告堅決否認有何詐欺情事，
    辯稱「二春找老伴只要六萬元」之廣告是針對五、六十歲的女子，自訴人年紀比
    較大（已近七十歲），又要求大陸新娘不能超過二十四歲，又要殺價，伊並未保
    證大陸新娘是「未婚」的，所以雙方在訂約時並未言明「未婚」的大陸新娘等語
    。經查：
（一）自訴人主張被告曾保證所介紹之大陸新娘為「未婚」的乙節，固一再指陳被告
      曾「口頭允諾」云云，卻始終無法舉證以實其說，揆諸前揭三之說明，尚難即
      行憑採，仍應調查其他證據。
（二）再查，被告固曾以布條登載「二春找老伴只要六萬元」之廣告，惟被告辯稱「
      因為二春是針對五、六十歲的女人，自訴人的條件比較特殊，他年紀比較大，
      又要求不能超過二十四歲，我沒有特別保證一定是未婚女子。我們正常的手續
      費是十五萬元，我被他（指自訴人）殺價至十二萬元」等語（見本院八十九年
      五月一日審理筆錄）。按被告以布條登載之廣告，因委託婚姻居間之委託人個
      別條件差異甚大，依其情形，可認被告無受廣告內容拘束之意思，只能認係被
      告要約之引誘，此亦可由廣告布條載稱「全部費用十五萬包辦回國」，但自訴
      人與被告最後以十二萬元成交可知。故自訴人與被告間之居間契約，仍須以意
      示表示一致者，即兩造均不爭執之書面契約為準。
（三）觀雙方所訂合約書，從頭至尾均為手寫，連自訴人去大陸相親時之財產及生命
      安全應由被告保證及婚後女方不會無理要求在大陸購買房子等細節，均已明訂
      在合約書上（見卷附自訴人提出合約書第七條、第八條），則雙方如有約定大
      陸新娘必須為「未婚」之重要條件，豈有不訂明在合約書內之理？又被告並無
      脅迫丙○○騙自訴人其未婚，此經證人丙○○到庭證稱：「介紹人在拿到介紹
      費之前不讓我和丁○○講話，所以我沒有告訴他」等語（見本院八十九年四月
      十七日訊問筆錄）。是被告辯稱僅居間介紹自訴人與大陸女子結婚，但並未保
      證係「未婚」的女子等語，為可採信。
（四）從而，被告既無任何施行詐術之行為，亦無施行詐術使自訴人陷於錯誤而交付
      財物之行為，則被告所為，即核與詐欺罪之成立要件有間。此外復查無其他積
      極證據足資證明被告有何詐欺犯行，揆諸前揭二之說明，尚不能證明被告犯罪
      ，應為被告無罪之諭知。
五、據上論斷，應依刑事訴訟法第三百四十三條、第三百零一條第一項，判決如主文
    。
中      華      民      國    八  十  九    年    五    月    十  五    日
                                    臺灣臺南地方法院刑事第四庭
                                        法  官  張  麗  娟
右正本證明與原本無異
如不服本判決，應於判決送達後十日內，向本院提出上訴狀。
                                        書記官  陳  怡  吟
中      華      民      國    八  十  九    年    五    月    十  五    日


司法院資訊處製作；財團法人民間司法改革基金會備份。
